【裁判字號】    92,訴,35
【裁判日期】    920303
【裁判案由】    強盜
【裁判全文】
臺灣士林地方法院刑事判決                            九十二年度訴字第三五號
    公  訴  人  臺灣士林地方法院檢察署檢察官
    被      告  甲○○
    指定辯護人  本院公設辯護人姜惠如
右列被告因強盜案件，經檢察官提起公訴（九十一年度偵字第一○三九三號），本院
判決如左：
    主  文
甲○○共同意圖為自己不法之所有，以強暴至使不能抗拒，而取他人之物，處有期徒
刑伍年肆月。
    事  實
一甲○○有竊盜、脫逃、強盜及違反麻醉藥品管理條例等前科，其中因違反麻醉藥品
  管理條例案件，經臺灣高等法院判處有期徒刑三年二月及六月，並定執行刑有期徒
  刑三年六月確定；又犯竊盜案件，被同院判處有期徒刑一年六月確定，上二案件接
  續執行，至八十三年十二月七日假釋出獄，於假釋期間，另犯竊盜案件，經台灣桃
  園地方法院判處有期徒刑一年八月確定，又另犯強盜案件，經台灣台中地方法院判
  處有期徒刑三年二月，上二案件並定應執行有期徒刑四年六月確定，前開執行違反
  麻醉藥品管理條例及竊盜案件之假釋後經撤銷，應執行殘刑三年一月十一日。應執
  行之殘刑與前述定應執行有期徒刑四年六月之案件接續執行，刑期自八十五年十一
  月八日起算，指揮書執畢日期為九十三年一月三十日，嗣於八十九年十月九日假釋
  出監，於假釋期間內，竟不知悔改，於九十一年八月二日傍晚與姓名年籍不詳綽號
  「阿明」之成年男子，在台北市士林區附近閒逛，於同日傍晚六時許，行經台北市
  ○○路某彩券行，見在該處買彩券之乙○○脖子上掛有金項鍊，遂與「阿明」共同
  基於意圖為自己不法所有之犯意聯絡，由甲○○向乙○○訛稱：「你好像是打我弟
  弟的人」，「阿明」即在旁附和稱：「沒錯」，經乙○○否認，甲○○遂央乙○○
  至址設台北市○○區○○路一六五號之士林國小供其弟指認，乙○○即隨甲○○及
  「阿明」同往，在士林國小校園內，甲○○要求乙○○坐下，而「阿明」與甲○○
  則分站於乙○○之前、後，「阿明」於乙○○與甲○○談話時乘隙以手推乙○○額
  頭，使乙○○後傾，甲○○旋將右手肘彎曲，以整個右手緊勒住乙○○之脖子達約
  一分鐘，以此強暴方法，至使乙○○不能抗拒，而取乙○○掛於脖子上之金項鍊，
  得手後旋與「阿明」至台北市○○街以新台幣一萬三千元變賣該金項鍊，二人並朋
  分花用。嗣於九十一年九月八日傍晚六時四十八分，乙○○行經台北市○○區○○
  路一三○號前，適見甲○○亦在該處，經高呼甲○○搶其項鍊後，與路人及因民眾
  報案至該處之警員合力逮捕甲○○。
二案經乙○○訴由臺北市政府警察局士林分局報告台灣士林地方法院檢察署檢察官偵
  查起訴。
    理  由
一訊據被告甲○○，固不否認於前開時地，與「阿明」以告訴人乙○○係打伊弟之人
  ，要告訴人至士林國小讓伊弟指認，於士林國小內，伊即在告訴人之後以右手勒住
  告訴人之脖子，並取告訴人之項鍊，後與「阿明」典當該項鍊朋分花用等情不諱，
  惟矢口否認強盜犯行，辯稱：雖有勒告訴人之脖子，但並沒有很用力，勒其脖子僅
  係要分散告訴人之注意力，乘告訴人不注意時取其項鍊云云。查：
  (一)右揭被告與「阿明」於九十一年八月二日傍晚六時許，在台北市○○路某彩券行
    ，見在該處買彩券之乙○○脖子上掛有金項鍊，被告遂向告訴人訛稱係毆打其弟
    之人，「阿明」並在旁附和，經告訴人否認，被告遂央告訴人至士林國小供其弟
    指認，在士林國小校園內，「阿明」與被告分站在告訴人前、後，「阿明」並乘
    隙以手推告訴人額頭，使告訴人後傾，被告即將右手肘彎曲，以整個右手勒住告
    訴人之脖子，而取告訴人掛於脖子上之金項鍊等情，業據被告自承，並據告訴人
    於警訊、偵查及本院審理時陳述綦詳，堪認被告與「阿明」於見告訴人脖子上之
    金項鍊後，即聯袂先將告訴人騙至士林國小內，再由「阿明」在前推告訴人額頭
    ，使告訴人後傾，被告在告訴人後將右手手肘彎曲，以整個右手勒住告訴人之脖
    子，而取告訴人掛在脖子上之金項鍊無訛。
  (二)次查被告於警訊中自承：「：：三人（按指被告、阿明」及告訴人）進入士林國
    小內，：：，「阿明」站在前方避免他（按指告訴人）跑走，而我在被害人後面
    ，並跟他講一些打人的事，我那時突然用右手勾勒住被害人的脖子，並使他不能
    動，這時我左手乘機取脖子上之金項鍊，得手後與「阿明」二人迅速逃離現場（
    見九十一年度偵字第一○三九三號偵卷第二三頁反面），堪認被告是勒告訴人之
    脖子使其不能動彈後，取其脖子上之項鍊。
  (三)再據告訴人於警訊中稱：「：：然後較高者（按指「阿明」）往我臉上推，矮的
    那位（按指被告）用右手勒住我的脖子，並喊就是我。當時勒得我脖子很緊、感
    覺快要窒息、全身不能反抗，想要大叫救命都不行，讓人很恐慌。：：」（見前
    開偵卷第二六頁）、於偵查中證稱：「：：，後來到士林國小內時另外一個年輕
    人（按指「阿明」）就往我臉上推，被告就勒住我的脖子說等一下我的弟弟要過
    來，他勒我的脖子勒很緊並將我脖子的金條拿走：：（被告當時勒你脖子勒多久
    ？）：：約一分鐘。（當時你能否反抗？）不能，他勒的很緊，另一人站在旁邊
    。」（見前開偵卷第四二、、四三頁）、於本院審理時陳稱：「：：，他們（按
    指被告及「阿明」）就帶我去士林國小，被告說要等他弟弟，不久另一男子推我
    額頭，被告馬上用手肘彎曲的方式整個手臂把我的脖子勒得很緊，我根本無法掙
    扎，：：，（被告勒住你多久﹖）很久，約有一分鐘。：：（被告勒你時，你感
    覺如何？），當時被告站在石頭上，另一男子就站在我旁邊。：：（你被勒住時
    ，有無呼救？）根本無法叫，因為他勒得很緊。：：被告剛好勒住我的喉結，我
    無法說話，他一手勒住我，一手抱住我身體，阿明就站在旁邊，我整個人彎下來
    ，我無法動。（你雙手為何不去揮被告？）本來要反抗，但我雙手抱住胸前，而
    且他正好勒住我的喉結很痛，我想要掙開，但掙不開」等語。
  (四)綜上(二)(三)所述，再參以告訴人身高較被告高約三十公分，體格較被告壯碩（告訴
    人自稱身高一七五．五公分，被告陳稱身高一四九．五公分，經本院勘驗被告身
    高約至告訴人嘴巴之高度），於告訴人遭被告勒住脖子時，倘非處於不能抗拒之
    程度，其應可輕易撥開被告緊勒其脖子之手，其未為之，堪信告訴人所稱被告勒
    得很緊，不能呼吸，也無法反擊，根本不能掙扎，應信屬實，告訴人確已達不能
    抗拒之程度至明。
  (五)復查「阿明」於被告以告訴人毆打其弟，要告訴人至士林國小供其弟指認時，在
    旁附和，於士林國小時，與被告分站告訴人前後，又推告訴人之額頭，以利被告
    勒告訴人之脖子，於被告搶得告訴人金項鍊後，旋隨被告逃逸，被告與「阿明」
    並典當該項鍊朋分花用等情，分據被告及告訴人陳述在卷，堪認「阿明」知被告
    以勒告訴人之脖子，於告訴人無法抵抗時，搶其項鍊，且於被告強盜之過程中有
    行為之分擔，被告辯稱：「阿明」自始不知云云，顯為避重就輕之詞，不足採信
    。
  綜上所述，被告所辯無非卸責之詞，無從採信。本件事證明確，被告犯行洵堪認定
  ，應依法論科。
二核被告所為，係犯刑法第三百二十八條第一項之強盜罪。被告為上開犯行，與「阿
  明」間，有犯意聯絡及行為分擔，均為共同正犯。雖辯護人為被告之利益辯稱：告
  訴人迄至被告與「阿明」離開後摸其頸部方知項鍊遺失，顯見被告係乘被害人不知
  而取項鍊，本件應構成竊盜罪等語。查雖依告訴人之陳述，可悉告訴人於被告取其
  項鍊時並不知情，迄被告與「阿明」離開後，告訴人摸脖子方知，然按竊盜罪乃係
  以和平非暴力之手段，違背他人之意思，取走其持有物，而本件被告係使用暴力手
  段，至使告訴人不能抗拒，而取其金項鍊，並非以和平非暴力之手段取其財物，核
  與竊盜罪之要件不侔，辯護人所辯，容有誤會。被告有事實欄所述之犯罪科刑執行
  情形，有台灣高等法院檢察署刑案記錄簡覆表、台灣高等法院被告全國前案紀錄表
  在卷可稽，於本件雖不構成累犯，然適足觀其素行良窳。爰審酌被告年輕力壯，不
  思正途營生，竟思不勞而獲，且前科累累，素行不良，於假釋期間不知真切悔改，
  竟再犯罪及其犯罪之手段、所得之不法利益、尚未與告訴人和解，賠償其損害，暨
  犯罪之態度等一切情狀，量處如主文所示之刑。
三據上論斷，應依刑事訴訟法第二百九十九條第一項前段，刑法第二十八條、第三百
  二十八條第一項，判決如主文。
本案經檢察官林聰良到庭執行職務。
中      華      民      國     九十二     年      三     月     三      日
                                      臺灣士林地方法院刑事第一庭
                                          法  官  江  翠  萍
右正本證明與原本無異。
如不服本判決，應於判決送達後十日內，向本院提出上訴狀。
                                          書記官  范  淑  芬
中      華      民      國     九十二     年      三     月     十一    日
附錄本案論罪科刑法條全文
刑法第三百二十八條第一項：
  意圖為自己或第三人不法之所有，以強暴、脅迫、藥劑、催眠術或他法，至使不能
  抗拒，而取他人之物或使其交付者，為強盜罪，處三年以上十年以下有期徒刑。


司法院資訊處製作；財團法人民間司法改革基金會備份。
